【裁判字號】    89,訴,136
【裁判日期】    890623
【裁判案由】    麻醉藥品管理條例
【裁判全文】
臺灣嘉義地方法院刑事判決                          八十九年度訴字第一三六號
    公  訴  人  臺灣嘉義地方法院檢察署檢察官
    被      告  丁○○
    選任辯護人  何永福
右列被告因違反麻醉藥品管理條例案件，經檢察官提起公訴（八十八年度偵字第五八
二七號），本院判決如左：
    主  文
丁○○共同非法販賣化學合成麻醉藥品未遂，累犯，處有期徒刑年拾月。
    事  實
一、丁○○於民國（下同）八十三年間因違反麻醉藥品管理條例案件，經臺灣彰化地
    方法院判處有期徒刑三月確定，於八十三年五月二十五日易科罰金執行完畢，猶
    不思悔改。緣乙○○基於非法販賣安非他命營利之概括犯意，先後於八十三年十
    二月十五日下午五時許及同年月二十五日上午十時許，駕駛其妻弟己○○所有車
    號ＲＭ－九四一五號自用小客車，在嘉義市○○路四號慈靈宮（起訴書誤載為慈
    寧宮）前，以一小包新台幣（下同）一千元之價格，各販賣一小包安非他命予甲○○（乙○○所涉非法販賣部分業經臺灣高等法院臺南分院於八十八年七月三十
    日，以八十八年度上更（二）字第八○號判決處有期徒刑五年十月，現上訴於最
    高法院中）；嗣於八十四年二月十四日晚上八時三十分許，甲○○因另案肅清煙
    毒條例案件經通緝為警於嘉義市○○街一０一號二０三室王子飯店查獲後，經其
    供出於通緝前有吸用安非他命犯行，並供述先後於前開時地向綽號「清輝」之乙○○購買安非他命二次，遂由甲○○配合警方以呼叫器及電話向乙○○佯稱購買
    安非他命，雙方約定在慈靈宮前交易後，乙○○乃委請丁○○代為前往，丁○○
    遂與乙○○共同基於非法販賣安非他命之犯意聯絡，於八十四年二月十四日晚上
    十時三十分許，駕駛前開車號ＲＭ－九四一五號自用小客車，依約攜帶安非他命
    前往交易著手販賣時，為警在上開慈靈宮前當場逮捕而未得逞，並在該小客車駕
    駛座墊下起出欲販賣之安非他命一小包（毛重０．二公克，原扣案於臺灣高等法
    院臺南分院八十四年上易字第三四五號丁○○違反麻醉藥品管理條例案，惟經臺
    灣嘉義地方法院檢察署檢察官執行沒收銷燬完畢）。
二、案經臺灣高等法院臺南分院檢察署函送臺灣嘉義地方法院檢察署檢察官偵查起訴
    理  由
一、訊據被告丁○○固坦承駕駛案外人己○○所有之前揭自小客車於嘉義市○○路四
    號慈靈宮前，為警查獲安非他命之事實不諱，惟矢口否認有何非法販賣安非他命
    犯行，辯稱：當天係因天雨向乙○○之岳母戊○○○借得該自小客車返家後，欲
    駕車歸還途中行經慈靈宮前為警攔檢，所查獲安非他命均係伊自己要吸用，並非
    受託欲販賣予甲○○云云。惟查：
（一）本件係於八十四年二月十四日晚上八時三十分許，甲○○因另案肅清煙毒條例
      案件經通緝為警於嘉義市○○街一０一號二０三室王子飯店查獲後，經其供出
      於通緝前有吸用安非他命，供述於前開八十三年十二月十五日及同年月二十五
      日二次向綽號「清輝」之乙○○購得，警方遂請甲○○佯稱向綽號「清輝」之
      乙○○購買安非他命，雙方約定在嘉義市○○路四號慈靈宮前交易，於八十四
      年二月十四日二十二時三十分許，乙○○要其友即被告丁○○駕駛其妻弟己○○所有車號ＲＭ－九四一五號自用小客車，依約攜帶安非他命前往交易著手販
      賣時，為警在嘉義市○○路四號慈靈宮前逮捕，並於被告丁○○身上查獲含安
      非他命殘渣一小包（毛重○．○一公克），及於汽車座墊下起出安非他命一小
      包（毛重○．二公克，以上均扣押於被告丁○○另案違反麻醉藥品管理條例案
      件內）等情，業據證人即查獲甲○○之警員丙○○到庭證述明確（見本院八十
      九年五月二十四日訊問筆錄），並經本院調取臺灣高等法院臺南分院八十四年
      上易字第三四五號丁○○違反麻醉藥品管理條例案件內之警訊筆錄可查，復有
      嘉義市警察局第一分局函送之甲○○警訊筆錄二份在卷足憑。
（二）又依證人丙○○於本院調查時證稱：「當時是我們先到慈靈宮把車子停好，過
      了一會兒，被告開車來，甲○○告訴我說就是這台（車），被告就把車停在我
      們旁邊，我就與另一位員警王豐耀下車，王豐耀在前，我在後，一前一後要包
      夾他，那時他要倒車準備走，卻緊張車子熄火了，才逮捕他」等語（見同右訊
      問筆錄）；核與證人甲○○於本院審理時證稱：「那時丁○○開『清輝』的車
      子過來，就說是這台車，警方就把他攔下來，：：我是在電玩店時曾看過『清
      輝』開過這台車，而我約乙○○到慈靈宮時，為何是丁○○開那車過來，我也
      不知道」等語吻合，顯非如被告所辯係恰巧開車經過遭警攔檢云云。
（三）雖證人乙○○於本院調查時證稱：其並不認識甲○○，亦未販賣安非他命予甲○○云云，及證人甲○○於本院審理時翻異前供稱：其並不認識乙○○，亦未
      向乙○○購買安非他命云云；然而證人甲○○於警訊時即已供稱：「我所吸食
      之安非他命是向綽號『清輝』之男子購得，該男子真實姓名是乙○○，總共購
      買二次，分別在八十三年十二月十五日下午五時許，在嘉義市○○路慈靈宮前
      ，第二次在八十三年十二月二十五日上午十時許，也在同一地點購買，第一次
      購買一小包安非他命，價值是一千元，第二次業是購買一小包安非他命價值是
      一千元」、「我如要買安非他命都打我呼叫器『0000000』呼叫五九五
      號（中文秘書型）然後綽號『清輝』之男子乙○○就隨時打進我的呼叫器聽留
      言即得知我要購買安非他命，然後乙○○再呼叫我，我們雙方約在嘉義市慈靈
      宮交易，由我交錢給乙○○，然後乙○○再告知我安非他命黏在廣告看板內一
      個『業』上，我再取之」、「乙○○每次交易均駕駛福特紅色車號ＲＭ－九四
      一五號自用小客車前往慈靈宮與我交易」、「我與乙○○是朋友關係，認識在
      電玩店中，我與乙○○無任何糾仇」等語，並指認被告乙○○之口卡無訛，復
      稱：「我與乙○○是朋友關係，且熟識，見過很多次，所以能確認他」、「綽
      號『清輝』之男子乙○○稍肥胖，臉方型臉，約一六五公分中等身材」等語，
      核與乙○○之身材相符，以上有警訊筆錄二份及甲○○指認乙○○之口卡片一
      份在卷可稽，且質之證人甲○○：「既與乙○○不認識，為何乙○○願回電並
      約在慈靈宮前見面？」，其乃改稱：「是在電玩店內曾碰過面，聊過天，但不
      是很熟」云云，益徵其於本院審理時所為之證述，顯係事後迴護乙○○之詞，
      自不足採。
（四）復參諸：Ａ、警方雖於前揭時地查獲被告丁○○持有安非他命，惟因證人甲○○不認識被告，堅拒指認被告販賣，警方乃依被告丁○○自白吸用安非他命之
      事實，而報請臺灣嘉義地方法院檢察署偵辦，並由該署檢察官函送臺灣高等法
      院臺南分院併案審理之事實，業據本院調取臺灣高等法院臺南分院八十四年上
      易字第三四五號丁○○違反麻醉藥品管理條例案件查明，並經證人甲○○證述
      在卷，是證人甲○○既與乙○○素無怨隙，自應不致無端虛構誣陷乙○○，Ｂ
      、況證人甲○○於八十三年至八十四年間確有吸用安非他命，經判決有罪，亦
      有臺灣高等法院被告全國前案紀錄表在卷可查，Ｃ、被告丁○○於前開違反麻
      醉藥品管理條例案件之警訊時供稱於汽車座墊下查獲之安非他命一小包重○．
      二公克，價值一千元，亦與甲○○於警訊供述前二次均以一千元向乙○○購得
      安非他命一小包相符─等情，是證人甲○○在警訊時所為之指證，應堪信為真
      實。
（五）另證人戊○○○雖於警訊及本院調查時證稱：該ＲＭ－九四一五號自用小客車
      係被告向其借用云云，然依證人即車主己○○證稱：其與被告並不熟等語（見
      本院八十九年四月十一日訊問筆錄），因此，其母即戊○○○是否貿然會將汽
      車借予被告，即非無疑，更何況被告住處與車主地址相距不遠，且於下午五時
      三十分即已借車返家（證人戊○○○於警訊時之證言），竟於五個小時後，遲
      至晚上十時三十分始駕車歸還，亦與常情不符，是上開證人之證言亦不足採為
      有有利於被告認定之依據。
（六）查本件證人乙○○既否認販賣安非他命之事實，因此其所販賣之安非他命究係
      以若干價格販入，其是否因此賺得利益，自無從查得直接證據以資認定，惟查
      安非他命因物稀價昂，且為政府嚴予查緝之違禁物，凡販賣者，苟無利可圖，
      應無甘冒被供出來源或被檢警查緝法辦之危險而平價供應他人，因此，其販入
      之價格必較售出之價格低廉，或以同一價格販賣而減少份量，而有從中賺取買
      賣差價牟利之意圖及事實，應屬合理之認定，本件倘無差額利潤可圖，衡情其
      應不致於甘冒風險，從事本件販賣安非他命犯行，堪認其本件販賣安非他命犯
      行，應非臨時起意而平價（即無差額利益）供應，應係基於賺取差額利潤而營
      利之意圖而為無訛。而被告丁○○受乙○○之委託，攜帶安非他命一小包（毛
      重○．二公克）代為前往交易，是被告與乙○○彼此間就非法販賣安非他命之
      犯行，顯有犯意聯絡及行為分擔之事實。
（七）綜右所述，被告所辯係事後卸責之詞，委無足採，本件事證已臻明確，被告犯
      行洵堪認定。
二、查安非他命係化學合成麻醉藥品，吸用後會抑制呼吸，引起精神錯亂，並有輕微
    成癮性，嚴重妨害人之身心健康，後果不堪設想，是以行政院衛生署於七十九年
    十月九日以衛署藥字第九Ｏ四一四二號公告列為麻醉藥品管理，不得非法輸入、
    製造、運輸、販賣、持有、施打或吸用。又被告犯罪後毒品危害防制條例已於八
    十七年五月二十日公佈，同年月二十二日生效，比較麻醉藥品管理條例及毒品危
    害防制條例之規定，以麻醉藥品管理條例之規定有利於被告，依刑法第二條第一
    項但書之規定，自應適用最有利於其之麻醉藥品管理條例規定處斷。又「麻醉藥
    品管理條例」名稱雖於八十八年六月二日公布修正為「管制藥品管理條例」而無
    刑罰之規定，惟以毒品危害防制條例施行前所犯之販賣之部分，依修正理由仍適
    用「麻醉藥品管理條例」，是仍適用舊法，併此敘明。核被告於八十四年二月十
    四日晚上，受乙○○之委託，著手販賣安非他命予甲○○而未得逞部分，係犯麻
    醉藥品管理條例第十三條之一第三項之非法販賣化學合成麻醉藥品未遂罪。其與
    乙○○彼此間互有犯意聯絡及行為分擔，均為共同正犯。被告持有安非他命之低
    度行為，為其販賣之高度行為所吸收，不另論罪。又被告於八十三年間因違反麻
    醉藥品管理條例案件，經臺灣彰化地方法院判處有期徒刑三月確定，於八十三年
    五月二十五日易科罰金執行完畢，業據被告供承在卷，並有臺灣高等法院被告全
    國前案紀錄表及臺灣嘉義地方法院檢察署刑案資料查註紀錄表各一在卷可參，其
    於刑之執行完畢後五年內再犯本案有期徒刑以上之刑之罪，並受徒刑之宣告，為
    累犯，應依法加重其刑。又被告已著手於非法販賣安非他命行為之實行，因為警
    當場查獲，而未生販賣既遂之結果，為未遂犯，爰依刑法第二十六前段之規定，
    按既遂犯之刑減輕之，並依法先加後減之。爰審酌被告有前述犯罪前科，素行不
    佳，及犯罪之動機、目的，非法販賣安非他命殘害他人身心健康，所生危害重大
    ，暨犯罪後猶飾詞卸責，態度不佳等一切情狀，量處如主文所示之刑。又為警於
    被告所駕之小客車內查獲而扣案於臺灣高等法院台南分院八十四年上易字第三四
    五號之安非他命一小包（毛重０．二公克），已因被告該案所涉非法吸用化學合
    成麻醉藥品部分判決確定，而移送臺灣嘉義地方法院檢察署執行，並經該署依法
    執行沒收銷燬完畢而已不存在，業據本院向臺灣嘉義地方法院檢察署調取該執行
    卷宗查明屬實，茲不另為宣告沒收之諭知。
據上論斷，應依刑事訴訟法第二百九十九條第一項前段，修正前麻醉藥品管理條例第
十三條之一第三項，刑法第十一條前段、第二條第一項但書、第二十八條、第二十六
條前段、第四十七條，判決如主文。
本案經檢察官陳仁智到庭執行職務。
中      華      民      國      八十九    年       六     月   二十三   日
                                  臺灣嘉義地方法院刑事第二庭
                                      法  官  楊  力  進
右正本證明與原本無異。
如不服本判決，應於判決送達後十日內向本院提出上訴狀( 應附繕本 )。
中      華      民      國      八十九    年       六     月   二十三   日
                                      書記官  李  文  政
附錄本案論罪科刑法條全文：
麻醉藥品管理條例第十三條之一第二項
違反前條之規定，其屬於第二條第四款之麻醉藥品者，依左列規定處罰：
    一、非法輸入、製造、運輸、販賣者、處五年以下有期徒刑，得併科五萬元以下
        罰金。
    二、意圖販賣而非法持有者，處三年以上十年以下有期徒刑，得併科三萬元以下
        罰金。
    三、意圖營利而非法為人施打者，處五年以下有期徒刑，得併科二萬元以下罰金
    四、非法施打、吸用者，處三年以下有期徒刑、拘役或一萬元以下罰金。
    五、非法持有者，處二年以下有期徒刑、拘役或五千元以下罰金。
    前項第一款之未遂犯罰之。
    犯第二項第四款之罪有癮者，應由審判機關先行指定相當處所勒戒。經勒戒斷癮
    後再犯者，加重本刑至三分之二。


司法院資訊處製作；財團法人民間司法改革基金會備份。
